【裁判字號】    98,交聲,2166
【裁判日期】    980703
【裁判案由】    聲明異議
【裁判全文】
臺灣臺中地方法院交通事件裁定        98年度交聲字第2166號
原處分機關  交通部公路總局臺中區監理所豐原監理站
受處分人    甲○○
上列受處分人因違反道路交通管理處罰條例案件，對於交通部公
路總局臺中區監理所豐原監理站於民國98年6 月22日所為之裁決
（豐監稽違字第裁63-HD0000000號），聲明異議，本院裁定如下
：
    主  文
原處分關於吊扣汽車駕駛執照拾貳個月部分撤銷。
甲○○汽車駕駛人，駕駛汽車經測試檢定酒精濃度超過規定標準
，吊扣小型車普通駕駛執照拾貳個月。
    理  由
一、原處分意旨略以：異議人即受處分人甲○○駕駛車牌號碼R6
    -9763號自小客車，於民國98年6月10日20時25分許，在石岡
    鄉○○路1319號處，因「經儀器測得0.50mg/L酒駕」之違規
    ，經臺中縣警察局東勢分局以中縣警交字第HD0000000 號違
    反道路交通管理事件通知單舉發。本站於98年6 月22日以豐
    監稽違字第裁號63-HD0000000裁決書，依道路交通管理處罰
    條例第35條第1項第1款規定，裁處受處分人新臺幣（下同）
    34,500元（業於98年6 月22日繳納），吊扣其職業大客車駕
    駛執照12個月，並施以道安講習，逾期則依裁決書處罰主文
    規定裁處。汽車駕駛執照為駕駛汽車之許可憑證，雖應我國
    車輛分類之區○○於道路交通安全規則第53條規定有各類車
    種之駕駛執照，惟依同規則第61條規定，民眾已具備較低級
    車類駕駛資格後，當其取得高一級車類駕駛資格時，基於 1
    人1 照之原則，應換發較高一級車類之駕駛執照，惟因其具
    備較低級車類之駕駛資格，故憑其換發取得較高一級車類之
    駕駛執照，准其駕駛較低級車類之車輛。現行駕駛執照核發
    制度，區分汽、機車駕駛執照為2 個駕駛許可憑證，至於同
    屬汽車或同屬機車範圍，如取得較高一級車類之駕駛資格者
    ，僅係取得許可範圍較廣之單一憑證，而非取得數個許可。
    故本案受處分人酒後駕車違規行為，本站吊扣其領有憑以許
    可駕駛汽車行駛道路之汽車駕駛執照，以限制其繼續駕車行
    駛道路之權利，係屬駕駛行為之限制，並不因其所持駕駛執
    照種類不同而有所差異，是本站所為裁處於法並無不合等語
    。
二、受處分人異議意旨則以：道路交通管理處罰條例第68條已修
    正刪除吊扣各級駕照，因而駕駛自小客車違規被吊扣職業大
    客車駕照為裁罰不當，且吊扣職業大客車駕駛執照有違行政
    程序法第7 條，爰依法聲明異議請求撤銷原處分關於吊扣職
    業聯結車駕照1年部份等語。
三、按汽車駕駛人有飲用酒類後其吐氣所含酒精濃度超過每公升
    0.25毫克以上者，不得駕車，又汽車駕駛人，駕駛汽車經測
    試檢定酒精濃度超過規定標準者，處15,000元以上60,000元
    以下罰鍰，並當場移置保管該汽車及吊扣其駕駛執照一年。
    道路交通安全規則第114條第2款、道路交通管理處罰條例第
    35條第1項第1款分別定有明文。
四、復按前揭條文所稱之「駕駛執照」，依95年3月1日修正施行
    前之道路交通管理處罰條例第68條規定：「汽車駕駛人，因
    違反本條例及道路交通安全規則之規定，受吊扣或吊銷駕駛
    執照處分時，吊扣或吊銷其持有各級車類之駕駛執照。」，
    係指違規人持有之各級車類駕駛執照均應予吊扣，惟修正後
    之該條文內容為：「汽車駕駛人，因違反本條例及道路交通
    安全規則之規定，受吊銷駕駛執照處分時，吊銷其持有各級
    車類之駕駛執照。」，業已刪除「吊扣或」等字。是依現行
    條文之解釋，受吊銷駕駛執照處分者，仍維持吊銷其持有之
    各級車類駕駛執照，至於受吊扣駕駛執照處分者，則僅吊扣
    其違法或違規當時所駕駛車輛之駕駛執照，不再吊扣其持有
    之各級車類駕駛執照，且道路交通管理處罰條例第35條第 1
    項第1 款前段既將當場移置保管該汽車及吊扣其駕駛執照併
    列，而不稱「吊扣其各級車類之駕駛執照」，解釋上當係指
    與該移置保管汽車同一等級之汽車駕駛執照而言，不得任意
    擴張解釋。至於受處分人僅領有職業大貨車駕駛執照，致無
    較低級車類之自用小客車駕駛執照可供吊扣，此係源於道路
    交通安全規則關於「一照原則」之駕照管理問題，要不能因
    執行困難或法規漏洞，即置立法修正通過之條文不予遵守適
    用，遽擴張解釋認應吊扣受處分人之各級車類駕駛執照（參
    臺灣高等法院臺中分院97年度交抗字第349號裁定）。
五、經查：
    本件受處分人持有職業大客車駕駛執照駕駛上開自用小客車
    ，經檢測後酒精濃度超過規定標準之違規事實，為受處分人
    所不爭執，亦有臺中縣警察局東勢分局以中縣警交字第HD00
    00000 號違反道路交通管理事件通知單、交通部公路總局臺
    中區監理所豐原監理站豐監稽違字第裁63-HD0000000號裁決
    書與送達證影本各乙份附卷可稽，本件違規事實洵堪認定。
    惟本件違規行為之時間係98年6 月10日，自應依修正後之道
    路交通管理處罰條例第68條裁處，而該條文修正後既將「吊
    扣」二字刪除，依前揭說明，駕駛人受吊扣駕駛執照處分時
    ，不再吊扣其持有各級車類之駕駛執照，故原處分機關於作
    成吊扣駕駛執照處分時，應就行為人所應吊扣之駕駛執照種
    類明確指示，始符合依法行政原則，而本件受處分人係駕駛
    自用小客車違規，所受之處分應為限制其駕駛自用小客車之
    權利，即吊扣其小型車普通駕駛執照。
六、綜上所述，原處分機關關於吊扣受處分人汽車駕駛執照12個
    月之處分，僅能吊扣受處分人違規時之小型車普通駕駛執照
    ，不得吊扣其職業大貨車之駕駛執照，原處分機關不察，逕
    為吊扣受處分人之職業大貨車駕照12個月，顯非適法，從而
    ，本件異議為有理由，爰撤銷原處分，並改諭知如主文第 2
    項所示之處罰。
據上論斷，應依道路交通管理處罰條例第87條第2 項，道路交通
案件處理辦法第20條前段，裁定如主文。
中    華    民    國    98    年    7     月    3     日
                  刑事第九庭  法  官  高英賓
上正本證明與原本無異。
如不服本裁定，應於收受送達後5 日內向本院提出抗告狀。
                              書記官  司立文
中    華    民    國    98    年    7     月    3     日


司法院資訊處製作；財團法人民間司法改革基金會備份。
